臺灣高等法院刑事判決　　　　　　　　94年度上訴字第1579號
上　訴　人　臺灣桃園地方法院檢察署檢察官
被　　　告　戊○○
選任辯護人　陳傳中律師
上列上訴人因被告違反槍砲彈藥刀械管制條例案件，不服臺灣桃
園地方法院93年度訴字第1867號，中華民國94年3月4日第一審判
決（起訴案號：臺灣桃園地方法院檢察署93年度偵字第16408號
），提起上訴，本院判決如下：
    主  文
原判決撤銷。
戊○○未經許可，持有可發射子彈具有殺傷力之改造玩具手槍，
處有期徒刑壹年捌月，併科罰金新臺幣伍萬元，罰金如易服勞役
，以銀元佰元即新臺幣玖佰元折算壹日。扣案具有殺傷力之仿
WALTHER廠半自動手槍製造之改造玩具手槍壹把（含彈匣壹個，
槍枝管制編號：0000000000號）及子彈參顆沒收。
    事  實
一、緣戊○○之友人即姓名年籍不詳綽號「志傑」之成年男子，
    因積欠戊○○新臺幣（下同）50,000元。於民國93年8月下
    旬某日，在桃園縣桃園市火車站附近，將其持有之仿
    WALTHER廠半自動手槍換裝土造金屬槍管改造而成可發射適
    用子彈具有殺傷力改造玩具手槍一把（含彈匣一個，槍枝管
    制編號：0000000000號）、及口徑7‧8mm具有殺傷力金屬彈
    頭之土造子彈5顆（經實際試射2顆可擊發，具殺傷力），交
    予戊○○做為前揭債權之質押，言明日後還款再行取回，戊○○明知可發射子彈具有殺傷力之改造玩具手槍、具殺傷力
    之子彈係屬槍砲彈藥刀械管制條例第4條第1項第1款、第2款
    所規定之槍砲、彈藥，非經中央主管機關即內政部之許可不
    得持有，竟為擔保上揭債權屆期受償，而取得上揭槍枝、子
    彈自主占有管領為質之意思，未經許可，無故持有前開具有
    殺傷力之改造玩具手槍及子彈之犯意，加以收受，並將之藏
    放於同市○○○街92號10樓處。嗣於同年9月6日23時許，在
    上址處，戊○○先以紙袋包裝上開改造手槍 (不含彈匣)，
    交予不知情之甲○○（另為不起訴處分）放入皮包中，嗣於
    翌日（7日）凌晨0時40分許，於同市○○○路32號2樓「夜
    吻」PUB處，為桃園縣政府警察局桃園分局警員發現有異，
    當場查獲，進而依戊○○之供述，由甲○○帶領警員前往同
    市○○○街92號10樓處，起出上述具殺傷力之子彈5顆及彈
    匣一只。
二、案經桃園縣警察局桃園分局報告臺灣桃園地方法院檢察署檢
    察官偵查起訴。
    理  由
一、訊據被告戊○○對於事實欄所載時、地由綽號「志傑」者收
    受槍枝、子彈作「志傑」積欠其五萬元債務之擔保及為警臨
    檢查獲槍枝，及警員依其供述，由女友甲○○帶領至其住所
    起出子彈及彈匣之事實直承不諱，惟矢口否認有違反槍砲彈
    藥管制條例之犯行，辯稱: 本案扣案之槍枝、子彈並非其於
    上述時、地為警查扣者，當日警查扣者，為綽號「志傑」者
    交予其持有之玩具手槍及子彈云云。經查：
    (一)扣案之改造手槍、子彈經送內政部警政署刑事警察局，以
      性能檢驗法、試射法鑑定結果：「一、送鑑改造8Ｍ槍枝
      一枝（槍枝管制編號：0000000000），認係仿WALTHER
    　廠半自動手槍製造之玩具金屬手槍，更換土造金屬槍管改
      造之改造手槍，經檢視其保險鈕斷裂，惟仍不影響擊發功
      能，可擊發適用子彈，認具殺傷力。二、送鑑子彈伍顆，
      認係土造子彈（具直徑約7‧8mm之金屬彈頭），採樣貳顆
      試射，認具殺傷力。」，有該局93年9月21日刑鑑字第
      0930185250號槍彈鑑定書足憑（見93偵字第16408號卷第
      33至35頁），足認上述扣案之槍、彈均屬槍砲彈藥刀械管
　    制條例第4條第1項第1款、第2款所規定之槍砲、彈藥無訛
      。
    (二)被告以前開情詞置辯：其意無非指其持有之玩具槍枝及子
      彈遭員警調包云云。經查：
      (1)上述具殺傷力之改造手槍、子彈查獲之過程，係被告戊○○先以紙袋包裝上開改造手槍(不含彈匣)，交予不知
        情之甲○○放入皮包中，嗣於93 年9月月7日凌晨0時40
        分許，於同市○○○路32號2樓處，為桃園縣政府警察
        局桃園分局警員發現有異，當場查獲，進而依戊○○之
        供述，由戊○○女友甲○○帶領警員前往同市○○○街
        92號10樓處，起出上述具殺傷力之子彈5顆及彈匣一只
        乙情。業據證人即負責本案查緝之警員乙○○、丙○○
        於原審行交岔詰問時證述屬實（見原審94年1月25日審
        判筆錄第15至19頁；94年2月24日審判筆錄第3至9頁）
        。並有經被告戊○○、證人甲○○簽名按指印其上之臨
        檢檢查紀錄表、扣押筆錄附偵查卷可稽（見偵字第
        16408號卷第26、27頁）。
      (2)觀之上開臨件檢查紀錄表現場情形欄記載「‧‧查獲女
        子甲○○持有改造手槍‧」、代案保管物品欄記載「手
        槍壹枝」；扣押筆錄記載「被告甲○○主動將彈匣、子
        彈五顆交給警方」，而被告戊○○、證人甲○○對於上
        述紀錄表及扣押筆錄上之簽名及指印係其等簽、按之，
        情復不爭執。又證人丙○○於原審審理時結證稱：作臨
        檢檢查紀錄表時，有把裝槍的袋子打開讓甲○○看，經
        她看過以後才簽名等語（見原審卷第54頁）；證人乙○○於原審審理時亦結證稱：做臨檢紀錄表時，槍、彈有
        放在丙○○桌上，雖未拿到被告面前，但應有指者槍讓
        被告辯識後才簽名等語（見原審卷第86頁），雖被告戊○○、證人甲○○於原審均否認警員製作臨檢紀錄表曾
        出示槍枝云云。惟查：證人甲○○於原審審理時自自承
        不知被告戊○○未告知託其保管之袋子內有槍枝，警員
        臨檢時告訴伊袋子內為槍枝時，伊嚇到，被告當時在旁
        邊，未告知警員袋子是被告的，並稱簽臨檢紀錄表時，
        有看到上面記載手槍等語（見原審卷第41、42、46、51
        頁）。然持有查禁之手槍，係違反槍砲彈藥管制條例之
        犯罪行為，應受刑罰之制裁，迭經主管機關呼籲，並透
        過新聞、電視、廣播等媒體一再宣導，迨為一般民眾周
        知，而由甲○○自承於警員表示其保管之紙袋內藏有手
        槍時受到驚嚇等語，足徵其知悉上述持有手槍之嚴重性
        ，竟未向警員解釋或要求檢視確認，尤有甚者，亦未向
        託其保管紙袋立於一旁之男友戊○○求證，即逕自於載
        有其持有改造手槍之臨檢紀錄表上，兀自簽名其上並按
        指印，其情顯悖於常理，所述警察於製作檢查紀錄表時
        ，未提示槍枝予其辯識云云，已有疑義。再者，警員臨
        檢時僅查獲槍枝，並無彈匣及子彈，其後依被告之供述
        始由被告女友甲○○帶領警員至被告位於桃園市○○○
        街住處起出子彈5顆及彈匣一只之事實，為被告所不爭
        執，並有上述扣押筆錄可參。證人甲○○原審亦自承於
        扣押筆錄簽名時，其上載有子彈5顆等情 (見原審卷第
        44頁)，惟竟證稱：伊回家找了很久，發現一個衛生紙
        包著之東西，還沒翻開來看仔細，警察就拿走了，不知
        警察查取走者為子彈及彈匣（見原審卷第41、43頁），
        然觀之原審卷附警員至被告家中起出子彈及彈匣所拍攝
        之相片（見原審卷66頁左上方），明顯可見子彈、彈匣
        確係甲○○帶領警員指出藏放處起出無訛。證人甲○○
        於原審否認未見過查扣之槍枝、子彈，於檢查紀錄表及
        扣押筆錄簽名時，警員未出示槍枝、子彈及彈匣云云，
        已見不實；又證人即桃園市○○○路32號2樓「夜吻」
        ＰＵＢ負責人丁○○於本院審理時結證稱：當日警方於
        其店內查獲槍枝，要求其一同至警局，有看到一把槍在
        刑警桌上等語（見本院審判筆錄第4頁），核與證人乙○○於原審審理時上所證：做臨檢紀錄表時，槍、彈有
        放在丙○○桌上等語，若合符節，足見證人乙○○所述
        ：製作臨檢紀錄表時，雖未拿到被告面前，但應有指置
        於丙○○桌上之查扣槍枝，讓被告辯識後才簽名等語，
        洵非無據。從而，證人乙○○、丙○○所述製作臨檢查
        紀錄表、扣押筆錄時曾別提示查扣之槍枝、子彈及彈匣
        予被告戊○○及證人甲○○辯認之事實，可以認定。被
        告戊○○、證人甲○○一昧否認上情，已見情虛。
      (3)被告戊○○於本院審理時自承知悉玩具槍枝非屬違禁物
        ，持有係合法等語（見本院審判筆錄第11頁)。又被告
        於警員臨檢時僅查獲槍枝，並無彈匣及子彈，其後依被
        告之供述始由被告女友甲○○帶領警員至被告位於桃園
        市○○○街住處起出子彈5顆及彈匣一只之事實，已如
        上述，然被告戊○○於警、偵訊時竟未以：綽號「志傑
        」者質押者為玩具手槍及子彈，資為抗辯，反供稱：不
        知是制式或改造之手槍『按不論是制式或改造手槍，均
        屬槍砲彈藥刀械管制條例查禁之槍枝（見偵字第16408
        卷第11頁），甚且主動供述子彈藏置處，囑由其女友帶
        同警員其往住處起出子彈，其情容可置疑，再者，被告
        於偵查中自承：「何以子彈沒有要一起還他？）我怕不
        小心發生意外，所以沒有帶出來。‧‧（交給王『指甲○○』時有無告訴他是何物？）‧‧她有問為何那麼重
        ，我叫她不要管。‧‧」等語（見93核退字第2151號卷
        第10頁）。從而，綽號「志傑」者交予其質押果為不具
        殺傷力玩具手槍子彈，被告亦知非屬違禁物，何來擔心
        發生意外可言！何以未為能據實告知甲○○！抑有進者
        ，被告戊○○於警、偵訊自承查扣之槍、彈係綽號「志
        傑」者代交予其作為五萬元債務之擔保等語，然區區玩
        具手槍竟具五萬元之擔保價值，似與常情不符，凡此，
        均足徵綽號「志傑」者交予被告質押之槍枝及子彈，應
        係具有殺傷力之管制槍、彈無訛，被告所辯警方查扣者
        為玩具手槍及子彈云云，殊難置信。
      (4)又查，被告為警查獲後，於93年9月7日下午4時17分於
        移送台灣桃園地方法院檢察署偵訊時，扣案槍、彈、相
        關相片及鑑定報告均未未隨案檢附，有該署93年度核退
        字第2151號偵查案卷足稽；又該署於訊問被告後，即將
        案件核退移送機關桃園縣警察局桃園分局，迨至該分局
        補足相關證物後再函送上述地檢署，而上述地檢署並未
        再行傳訊被告出庭調查，旋即於93年11月16日向原審法
        院提起公訴，有該署93年偵字第16408號偵查案卷足憑
        ，換言之，被告在檢察官93年9月7日初次訊問後，即未
        曾再出庭，則桃園分局其後補正之槍、彈相片、鑑定報
        告，被告迨無審視之機會至明，又本案繫屬原審法院後
        ，原審法院受命法官係於93年12月13日第一次行準備程
        序，於檢察官陳述起訴犯罪事實後，在原審受命法官未
        及提示任何卷存證物、相片之情況下，被告旋即辯稱：
        扣案之槍、彈並非當天查扣之槍枝及子彈，伊為警查獲
        者為玩具手槍等語（見原審準備程序筆錄第2頁）。惟
        被告自被查獲後迄至原審第一次準備程序期日檢察官陳
        訴起訴犯罪事實之時間點止，其間未曾審視本案相關卷
        證，已如上述，其如何能夠得知扣案槍枝、子彈並非當
        日其為警查獲之槍、彈，其臨訟砌飾之情，昭然若揭。
        雖被告又辯稱：本案起訴後委請律師閱卷，於閱覽卷證
        後始得知扣案送驗送槍、彈非其持有被查扣者云云。惟
        經本院當庭勘驗選任辯護人卷宗，上述槍、彈鑑定報告
        相片因影印之關係，甚為漆黑、槍枝下方標示之表尺刻
        度不明顯，且未能辯識採取何種公制量尺，有本院審判
        筆錄足按，從而，被告能否依上述漆黑不明顯之影印相
        片，辨明查扣送驗之槍、彈與綽號「志傑」交付之質押
        之槍、彈異同，不無可疑！再參以於被告戊○○住處起
        出子彈及彈匣所拍攝之彩色相片（見原審卷第66頁）與
        鑑定報告書上所述之子彈及彈匣彩色相片比較，二者子
        彈及彈匣之外型雷同，應屬相同之子彈、及彈匣無誤。
        亦徵，被告戊○○所辯，扣案送驗之槍、彈非其獲案當
        日為警查扣之槍、彈，應屬推諉之詞。
      (5)綜上，被告戊○○為警查獲後，既經警提示槍、彈後，
        始命其於檢查紀錄表上簽名及按指印，被告戊○○於警
        詢時對於查扣槍枝為其持有，復坦承不諱，且未抗辯持
        有之槍枝並非查禁管制槍枝，並主動告知子彈藏放處等
        情，可知被告戊○○在警員調查之過程上態度尚屬配合
        ，客觀上並無事實顯示戊○○有否認或規避法律責任之
        行跡可循，則負責查緝之警員，顯無另以調包栽贓之不
        法手段，強令被告入罪之必要，另佐以，被告戊○○於
        本案起訴後，僅憑辯護人閱卷影印所得漆黑不清晰之槍
        、彈相片，而未及閱覽全部原始卷證相片之際，即已判
        斷送驗槍、彈非其為警查獲之槍、彈之不尋常之舉，及
        被告黃汶翰住處起出子彈及彈匣所拍攝之彩色相片與鑑
        定報告書上所述之子彈及彈匣彩色相片比較，二者子彈
        及彈匣之外型雷同，應屬相同之子彈、及彈匣各情。足
        認證人乙○○、丙○○所證扣案送驗之槍、彈即係當日
        查獲被告黃汶翰持有之槍、彈乙節，應可信實。被告戊○○諉稱本案查扣送驗之槍枝非其所持云云，自屬推諉
        卸責之詞，自不足以採信。
    (三)至辯護人於原審雖辯稱：本案查扣之槍枝子彈及槍、彈鑑
      定報告無證據能力云云。按可為證據及得沒收之物得扣押
      之。刑事訴訟法第123條第1項定明文，查：本案查扣之槍
      枝係警員於事實欄所載之時、地臨檢時，經證人甲○○主
      動交出，已據證人甲○○於原審證述屬實，而子彈係甲○○帶領警員前往其與被告戊○○之住所起出之情，亦據前
      述，而上述槍枝、子彈既屬槍砲彈藥刀械管制條例第4條
      第1款、第2款所定查禁之槍枝、子彈，依上說明，自屬可
      為證據及得沒收之物，故查緝警員施以扣押處分，自無不
      法，要難認有欠缺證據適格問題；又除有顯不可信之情況
      外，公務員職務上製作之紀錄文書、證明文書，亦得為證
      據，同法第159條之4第1款，亦有明文。查：本案內政部
      警政署刑事警察局出具之鑑定報告，雖非法院囑託所為之
      鑑定，然不失為刑事警察局職掌公務員本其鑑識專業所為
      之判斷及結論所製作之公文書，可歸為公務員職務上製作
      之證明文書，依上開法條說明，自有其證據能力。即辯護
      人於本院審理時對於扣案槍、彈及鑑定報告意同意作為證
      據，僅爭執其證明力，本院自得採為裁判之證據資料，附
      此敘明。
    (四)此外，另有事實欄所載具有殺傷力之改造手槍及土造子彈
      扣案足佐，本件事證已臻明確，被告上揭違反槍砲藥藥刀
      械管制條例犯行，可以認定。
二、按被告戊○○本件持有上開改造手槍、子彈行為後，槍砲彈
    藥刀械管制條例於94年1月26日修正，並於同日由總統以華
    總一義字第09400010101號令公布，並於94年1月29日生效施
    行，其中規定對「未經許可持有同條例第4條第1項第1款所
    稱其他可發射金屬或子彈具有殺傷力之各式槍炮」之犯罪構
    成要件並未修正，然由修正前同條例第11條第4項移列至修
    正後同條例第8條第4項，刑度則由「一年以上七年以下有期
    徒刑，並科新台幣七百萬元以下罰金」提高為「三年以上十
    年以下有期徒刑，並科新台幣七百萬以下罰金」；次按，「
    行為後法律有變更者，適用裁判時之法律。但裁判前之法律
    有利於行為人者，適用最有利於行為人之法律」，刑法第2
    條第1項定有明文。是本件被告戊○○行為後槍砲彈藥刀械
    管制條例既已修正公布施行而有變更，依上開規定比較新舊
    法適用之結果，自以修正前同條例第11條第4項之規定對被
    告較為有利，故應適用修正前之同條例第11條第4項規定對
    被告論處。再按，火砲、肩射武器、肩射武器、機關槍、衝
    鋒槍、卡柄槍、自動步槍、普通步槍、馬槍、手槍、鋼筆槍
    、瓦斯槍、麻醉槍、獵槍、空氣槍、魚槍、改造模型槍及其
    他可發射金屬或子彈具有殺傷力之各式槍砲，均屬修正前槍
    砲彈藥刀械管制條例第4條第1項第1款所稱之槍砲，另具有
    殺傷力之改造子彈，係屬同條例第4條第1項第2款所稱之彈
    藥，依同條例第5條規定，非經中央主管機關許可，不得製
    造、販賣、運輸、持有、寄藏或陳列。查：被告黃汶翰為擔
    保債權受償，而自綽號「志傑」處取得上揭改造手槍、子彈
    ，顯係基於自主占有管領為質之意思，乃為自己持有，故其
    未經許可持有前開具有殺傷力之改造玩具手槍及子彈，核係
    犯修正前槍砲彈藥刀械管制條例第11條第4項之未經許可持
    有可發射子彈具有殺傷力之改造手槍罪及槍砲彈藥刀械管制
    條例第12條第4項之未經許可持有子彈罪；被告以一持有行
    為，同時觸犯前開未經許可持有可發射子彈具有殺傷力之改
    造手槍罪、未經許可持有子彈罪二罪名，為想像競合犯，應
    依刑法第55條，從一重之未經許可持有可發射子彈具有殺傷
    力之改造手槍罪處斷。原審未予詳查，逕為被告無罪之判決
    ，尚有未合，檢察官上訴意旨指摘原審判決不當，為有理由
    ，自應由本院將原審判決撤銷，另行改判。爰審酌被告戊○○持有改造槍枝、土造子彈，無形助長社會治安惡化，然念
    其持有時間非長，並未持槍犯下其他不法犯行，所生危害尚
    輕，有被告臺灣桃園地方法院檢察署刑案資料查註紀錄表及
    臺灣高等法院被告全國前案紀錄表附卷可稽，惟其犯後飾詞
    否認犯行，未具悔意等一切情狀，量處有期徒刑1年8月，併
    科罰金新臺幣5萬元，並就罰金部分諭知易服勞役之折算標
    準，以資警惕。
三、扣案之改造玩具手槍1枝 (含彈匣一個)，及具殺傷力之土造
    子彈3棵係違禁物，應依刑法第38條第1項第1款宣告沒收；
    另具殺傷力之土造子彈2顆，則因已經實際試射擊發用罄，
    僅餘彈頭及空彈殼各2枚，失其違禁物性質，不予宣告沒收
    ，附此敘明。
據上論斷，應依刑事訴訟法第369條第1項前段、第364條、299第
1項前段，修正前槍砲彈藥刀械管制條例第11條第4項、槍砲彈藥
刀械管制條例第12條第4項，刑法第11條前段、第2條第1項但書
，第55條、第42條第2項、第38條第1項第1款，罰金罰鍰提高標
準條例第2條，現行法規所定貨幣單位折算新臺幣條例第2條，判
決如主文。
本案經檢察官郭弘佑到庭執行職務。
中　　華　　民　　國　　94　　年　　8　　月　　30 　日
　　　　　　　　　刑事第三庭審判長法　官  楊照男
　 　　　　　　　　　　　　　　   法　官  王詠寰
   　　　　 　 　　　　　　　　　 法　官  江振義
以上正本證明與原本無異。
如不服本判決，應於收受送達後十日內向本院提出上訴書狀，其
未敘述上訴之理由者並得於提起上訴後十日內向本院補提理由書
（均須按他造當事人之人數附繕本）。
                                  書記官  劉文美
中　　華　　民　　國　　94　　年　　9　　月　　2 　日
附錄本件論罪科刑法條：
修正前槍砲彈藥刀械管制條例第11條
未經許可，製造、販賣或運輸第四條第一項第一款所稱其他可發
射金屬或子彈具有殺傷力之各式槍砲者，處五年以上有期徒刑，
併科新臺幣一千萬元以下罰金。
未經許可，轉讓、出租或出借前項所列槍砲者，處三年以上十年
以下有期徒刑，併科新臺幣七百萬元以下罰金。
意圖供自己或他人犯罪之用，而犯前二項之罪者，處無期徒刑或
七年以上有期徒刑，併科新臺幣一千萬元以下罰金。
未經許可，持有、寄藏或意圖販賣而陳列第一項所列槍砲者，處
一年以上七年以下有期徒刑，併科新臺幣七百萬元以下罰金。
第一項至第三項之未遂犯罰之。
槍砲彈藥刀械管制條例第12條
未經許可，製造、販賣或運輸子彈者，處一年以上七年以下有期
徒刑，併科新台幣五百萬元以下罰金。
未經許可，轉讓、出租或出借子彈者，處六月以上五年以下有期
徒刑，併科新台幣三百萬元以下罰金。
意圖供自己或他人犯罪之用，而犯前二項之罪者，處三年以上十
年以下有期徒刑，併科新台幣七百萬元以下罰金。
未經許可，持有、寄藏或意圖販賣而陳列子彈者，處五年以下有
期徒刑，併科新台幣三百萬元以下罰金。
第一項至第三項之未遂犯罰之。
